臺灣臺北地方法院民事判決　　　　　　　 96年度訴字第209號
原　　　告　中國信託商業銀行股份有限公司
法定代理人　庚○○
訴訟代理人　戊○○
　　　　　　丁○○
　　　　　　丙○○
被　　　告　己○○
　　　　　　　　　　　　號6樓.
　　　　　　甲○○
兼上列一人
訴訟代理人　乙○○　　住同上
上列當事人間請求清償借款事件，本院於民國96年3月28日言詞
辯論終結，判決如下：
    主  文
被告應連帶給付原告新台幣陸拾肆萬陸仟壹佰零伍元，及自民國
九十五年十月十四日起至清償日止，按年息百分之六點五計算之
利息，並自民國九十五年十一月十五日起至清償日止，逾期在六
個月以內者，按上開利率百分之十，逾期超過六個月者，按上開
利率百分之二十計算之違約金。
訴訟費用新台幣柒仟零伍拾元由被告連帶負擔。
    事實及理由
一、原告主張：被告己○○邀同其餘被告為連帶保證人，於民國
    93年10月18日與原告簽訂動產擔保交易之車輛動產抵押契約
    書、車輛貸款借據暨約定書（下稱系爭契約），以ZV-6667
    號小客車設定動產抵押擔保貸款債權本金最高限額新台幣（
    下同）162萬元，並向原告貸款135萬元，約定自93年10月18
    日起至98年10月18日止分期清償，利息按年息6.5％計算，
    如未依約履行，即喪失期限利益，全部債務視為到期，除仍
    按上開利率計息外，逾期在6個月以內者，按上開利率10％
    ，逾期超過6個月者，按上開利率20％計付違約金。詎被告
    己○○自95年10月13日起未按期給付，依約全部債務視為到
    期，應清償積欠全部債務，經原告依系爭契約及動產擔保交
    易法規定，取回上開擔保車輛拍賣抵償後，尚欠64萬6,105
    元未還，其餘被告為連帶保證人，依法應負連帶清償責任。
    爰依系爭契約及連帶保證之法律關係請求被告連帶清償等語
    。並聲明：被告應連帶給付原告如主文第一項所示。
二、被告則以：本件原告私行拖占被告之車輛，且未依動產擔保
    交易法第18條、第19條規定通知被告，即行拍賣，於法有違
    ，且系爭車輛為賓士ML320休旅車，車重2.16噸，係屬賓士
    車系最佳四輪傳動車，95年9月間富邦銀行轉貸評估，尚可
    貸予100萬元，又經被告曾請專業之中古車商評估亦約100萬
    元左右，足以清償積欠原告之債務，詎原告竟以超乎低價拍
    賣，有違情理等語資為抗辯。並聲明：原告之訴駁回。
三、兩造不爭執之事實：
    原告主張被告己○○邀同其餘被告為連帶保證人，於93年10
    月18日與原告簽訂系爭契約，以ZV-6667號小客車設定動產
    抵押擔保貸款債權本金最高限額162萬元，並向原告貸款135
    萬元，約定自93年10月18日起至98年10月18日止分期清償，
    利息按年息6.5％計算，如未依約履行，即喪失期限利益，
    全部債務視為到期，除仍按上開利率計息外，逾期在6個月
    以內者，按上開利率10％，逾期超過6個月者，按上開利率
    20％計付違約金，嗣被告己○○自95年10月13日起未按期給
    付，依約全部債務視為到期，應清償積欠全部債務等事實，
    業據其提出系爭契約、動產擔保交易動產抵押設定登記申請
    書、汽車新領牌照登記書、存證信函、放款帳戶還款交易明
    細等件為證，並為被告所不爭執，自堪信為真實。
四、兩造之爭點及論述：
    原告主張被告應清償之債務，經原告依系爭契約及動產擔保
    交易法規定，取回系爭擔保車輛拍賣抵償後，尚欠如主文第
    一項所示金額等語，雖為被告所否認，並以前揭情詞置辯。
    惟查：
    依兩造簽訂之車輛動產抵押契約書第2條約定：「甲方（即
    被告）如有下列情形之一者，同意乙方（即原告）無須依動
    產擔保交易法第十八條規定另為通知，即得逕行占有抵押物
    ：1、不履行契約者。...... 」、第4條第5項約定：「甲方
    喪失期限利益時，或不履行或違背本契約書所定其他條款之
    一者，乙方除得派員占有動產抵押物，乙方除依法行使追索
    程序外，因占有取回標的物所產生之委外協尋取回車輛費用
    （新台幣35,000元）、配鎖費、停車費及標的物之修理、維
    護、保養費、保險費、稅捐或積欠之罰鍰、罰金及滯納金等
    仍由甲方負擔。如甲方在乙方取回占有標的物後十日期間內
    履行契約償還分期債務餘額，並負擔取回占有費用者，得請
    求回贖領回標的物，但標的物有敗壞之虞，或價值顯著減少
    ，足以妨害乙方之權利，或其保管理費用過鉅者，由乙方於
    取回占有標的物後得立即依法處理或出賣，出賣標的物所得
    價金應先扣除有關稅費、違規罰鍰罰金，滯納金與取回占有
    出賣等各項費用，再依次抵充違約金、遲延利息，未付貸款
    一切相關債務，如有任何不足，甲方應連帶負責補足，包括
    抵押物占有後所生孳息之費用及一切被擔保之債務。」，被
    告己○○自95年10月13日起未按期繳納，業已違約，原告本
    無須依動產擔保交易法第18條規定先行通知被告即得取回占
    有系爭擔保車輛，況原告在取回占有系爭擔保車輛前，曾以
    存證信函催告被告還款否則將依法取回車輛云云，有其提出
    之存證信函為證，並為被告所不爭執（見本院96年2月14日
    言詞辯論筆錄），復經本院調閱本院95年度執字第43754號
    交付車輛執行卷宗核閱屬實，足見原告並未有違反動產擔保
    交易法第18條之情事。又原告主張伊於95年8月7日取回系爭
    擔保車輛後至拍賣前，曾多次以電話通知被告取回車上物並
    詢問其是否回贖車輛，且被告於同年月23日回應不願回贖等
    語，亦據其提出電話紀錄為證，核與被告自陳：原告取走車
    當天，我們有打電話去問，就確定車子被原告牽走，原告叫
    我拿錢去還清，才可以還車，沒有商量的餘地，之後3天我
    又打電話給原告我車內有東西要取回，原告有讓我取回東西
    等語（見本院96年3月28日言詞辯論筆錄）大致相符，堪認
    原告之主張，應屬可信。另原告主張伊公開拍賣系爭擔保車
    輛，係有經鑑價公司鑑價，並無惡意賤售等語，業據其提出
    車輛鑑價證明書、認證書、拍賣車輛記錄等件為證，應屬可
    信。被告空言辯稱原告惡意賤售云云，尚難採信。則原告既
    已公開拍賣系爭擔保車輛，並踐行在拍賣10日前通知被告之
    義務，自無違反動產擔保交易法第19條之情事。綜上，原告
    於被告不履行契約後，取回占有系爭擔保車輛及進行拍賣抵
    償，核屬依約行事，並無不法。從而，原告主張被告應清償
    之債務，經其取回系爭擔保車輛拍賣抵償後，尚欠如主文第
    一項所示金額，為屬有理。
五、綜上所述，原告本於系爭契約及連帶保證之法律關係，請求
    被告連帶給付如主文第一項所示，為有理由，應予准許。
六、本件為判決基礎之事證已明，兩造所為之其他主張、陳述並
    所提之證據，經審酌後，認均與本件之結論無礙，不再一一
    論述，併予敘明。
七、本件被告應連帶負擔之訴訟費用額，確定為如主文第二項所
    示。
八、訴訟費用負擔之依據：民事訴訟法第85條第2項。
中　　華　　民　　國　　96　　年　　4　　月　　17 　　日
                     民事第六庭    法　官　曾部倫
以上正本係照原本作成
如對本判決上訴，須於判決送達後20日內向本院提出上訴狀
中　　華　　民　　國　　96　　年　　4 　　月　　20　　日
                                    書記官  謝梅琴
